臺灣臺北地方法院民事判決　　　　　　　　　　　　　九十二年度海商字第一六號
　　原　　　告　新鼎工程顧問股份有限公司
　　法定代理人　丙○○○
　　訴訟代理人　丁○○
　　　　　　　　王淑琍律師
　　被　　　告　東西海運承攬運送有限公司
　　法定代理人　乙○○
　　訴訟代理人　戊○○
　　　　　　　　景熙焱律師
　　複　代理人　甲○○
右當事人間請求損害賠償事件，本院於民國九十三年五月二十一日言詞辯論終結，判
決如下：
    主      文
原告之訴及假執行之聲請均駁回。
訴訟費用由原告負擔。
    事實及理由
一、原告主張：原告與被告訂有承攬運送契約，約定由被告將原告二只貨櫃之二手電
    腦（下稱系爭貨物）於民國九十二年一月三十日由基隆港出口並於同年二月十九
    日運至巴基斯坦之喀拉茲港交貨，然被告就該貨物運送並未交付各項文件及提單
    與原告，雖經原告多次詢問被告仍遲未交付，致系爭貨物之買受人因無法於喀拉
    茲港持提單等文件領貨而不向原告承購系爭貨物，且系爭貨物亦因滯留喀拉茲港
    無人提領而遭當地海關沒入充公。原告因被告債務不履行而喪失系爭貨物所有權
    及相關交易成本損失等共計新台幣（下同）一百六十一萬五千零三十三元，並先
    請求其中一百十九萬一千五百零五元等情。並聲明：(一)被告應給付原告一百十九
    萬一千五百零五元及自起訴狀繕本送達次日起至清償日止，按週年利率百分之五
    計算之利息。(二)願供擔保，請准宣告假執行。
二、被告則以：依原告之報關行傳真予被告作為製作提單之文件中所載可知，系爭貨
    物之運費支付方式係採「運費先付（Ｆｒｅｉｇｈｔ　Ｐｒｅｐａｉｄ）」，且
    該提單初稿被告曾傳真予原告確認無誤，故系爭運送契約就運費之支付即採運費
    先付無疑，因此原告須先行給付運費，被告始須交付系爭貨物之相關單據。原告
    雖稱系爭貨物係以ＦＯＢ之交易條件買賣，故原告無支付運費之義務，惟此係買
    賣契約雙方間之交易條件，對於非買賣契約當事人之被告自不生拘束。原告另稱
    被告拒絕配合第三人ＳＵＦＹ　ＴＲＡＤＩＮＧ　ＣＯＭＰＡＮＹ（下稱蘇非公
    司）就系爭運費所欲為之清償，惟被告未曾收受原告所述九十二年三月十八日之
    傳真函，且被告實際上亦願配合蘇非公司辦理運費清償事宜，惟因原告拒絕出具
    書狀同意辦理變更受貨人為第三人蘇非公司，致第三人蘇非公司未能清償系爭運
    費，則系爭運費既未受清償且原告尚有其他費用積欠被告未付，被告自不須交付
    提領系爭貨物之憑證，亦無須交付系爭貨物等語為辯。並聲明如主文所示。
三、兩造不爭執之事實：
  (一)兩造就系爭貨物曾於九十二年一月間成立承攬運送契約。
  (二)原告未給付系爭貨物之運費。
  (三)被告未交付原告可以提領系爭貨物之憑證，亦未交付系爭貨物予原告指定之人。
四、爭點：原告有無繳納系爭貨物運費之義務？及被告得否以原告未繳納運費為理由
    拒絕交付系爭貨物憑證併拒絕交付系爭貨物？
五、得心證之理由：
  (一)原告雖主張系爭承攬運送契約之付款方式為「貨到付款」，惟既為被告所否認，
    原告復無法舉證以實其說，應認原告就系爭承攬運送契約有給付運費之義務。至
    於原告雖以其與他人之國際貿易買賣條件（ＦＯＢ）主張其無交付運費之義務，
    惟基於債之相對性原則，此買賣交易條件之效力，僅及於原告與買受系爭貨物之
    第三人，尚不及於非當事人之被告（最高法院七十七年台上字第二五三五號判決
    意旨參照），原告自不得執上開條件主張系爭承攬運送契約之付款方式為「貨到
    付款」。
  (二)另民法第六百四十七條第一項、第六百六十二條既分別規定，運送人或承攬運送
    人為保留運費或其報酬，得對其所運送之貨物行使留置權，則託運人於依約結清
    運費或報酬前，其即無權命運送人或承攬運送人將運送物品送交其所指定之人，
    否則上述二條規定即同具文，運送人或承攬運送人之權利亦無從確保，準此，原
    告主張系爭運送應準用行紀及適用委任之規定，並認被告不得行使留置權云云，
    顯與前述規定不同，而無足採。
  (三)原告另主張其曾於九十二年三月十八日發傳真函（見本院卷第一八三頁）通知被
    告同意被告公司關於修改受貨人之建議，被告應向利害關係第三人收取運費並交
    付系爭貨物之一部云云，惟上開傳真函既無被告簽認之字樣，且無被告針對該傳
    真函所為之覆函，更為被告所否認，原告即應舉證證明上開傳真函之真正，然截
    至言詞辯論終結時止，原告仍無法舉證，本院即難僅憑原告所單方製作之傳真函
    即認被告已同意不向原告收取系爭運費。
  (四)至原告主張利害關係第三人蘇非公司曾要求支付系爭運費之一部以取得系爭貨物
    之一部分，惟遭被告拒絕云云，然查：依蘇非公司於九十二年三月二十日傳真予
    原告公司之傳真函（見本院卷第二○九頁）所示，蘇非公司係要求原告自其已支
    付之價金中支付運費予被告，則依上述傳真函，亦可知悉系爭運送，自始至終均
    由原告與被告約定由原告支付系爭運費，否則蘇非公司實無發出上述傳真函請原
    告支付之必要。依此，被告於原告依約支付系爭運費前，其為確保自身之報酬，
    自得依民法第六百六十二條之規定，拒絕交付系爭貨物。此外，若蘇非公司果欲
    即時清償系爭運費，其實無另行發上述傳真函請原告付款予被告之可能；更何況
    自被告之立場而言，收取系爭運費乃其與原告訂定系爭承攬運送契約之最終目的
    ，若蘇非公司果欲即時清償系爭運費之一部以換取提領系爭貨物之一部，衡情被
    告實無反對以免其可能遭受原告本件損害賠償請求風險之理，是原告所稱被告拒
    絕第三人蘇非公司清償一部分之運費云云，委不足取。至於原告未依約支付運費
    予被告並致系爭貨物無法交予利害關係第三人蘇非公司等人，乃係原告就系爭運
    費之數額為爭執（原告爭執被告虛列費用，見本院卷第二七○頁反面原告之辯論
    意旨狀）所造成，實與被告無涉，就系爭承攬運送契約而言，被告並未違反任何
    義務而無何可歸責性。是以，被告拒絕交付系爭貨物及可提領系爭貨物之憑證，
    即無何債務不履行之情事，原告援引民法第六百三十四條、第六百六十一條、第
    二百二十七條及第二百二十七條之一等關於債務不履行之規定請求損害賠償，並
    非可採。
  (五)再關於原告主張被告留置系爭貨物過當致造成原告蒙受大於應付運費之損害部分
    ，原告雖以民法第一百四十八條之規定為據，惟查：原告並無法舉證證明被告有
    何較佳之方式可以取代將系爭貨物卸存於喀拉茲港，原告自不可單憑被告將系爭
    貨物卸存於喀拉茲港之事實，即主張被告依民法第六百六十二條之規定行使權利
    過當，應併敘明。
  (六)綜上所述，系爭貨物留置於喀拉茲港並造成原告所稱之損害，顯然係原告未支付
    系爭運費單方違約所造成，被告並未違反系爭承攬運送契約，是以，原告起訴請
    求被告賠償其損害中之一百十九萬一千五百零五元及自起訴狀繕本送達被告翌日
    起至清償日止，按年息百分之五計算之利息，為無理由，應予駁回。又其訴既經
    駁回，則其假執行之聲請即失所依附，應併駁回。
六、訴訟費用負擔之依據：民事訴訟法第七十八條。
中　　　華　　　民　　　國　　九十三　　年　　　五　　　月　　二十八　　日
                                  民事第六庭  法  官    詹駿鴻
正本係照原本作成
如對本判決上訴，須於判決送達後廿日內向本院提出上訴狀
中　　　華　　　民　　　國　　九十三　　年　　　五　　　月　　二十八　　日
                                              書記官    官碧玲
